【裁判字號】    98,易,242
【裁判日期】    980428
【裁判案由】    恐嚇取財
【裁判全文】
臺灣臺南地方法院刑事判決               98年度易字第242號
公  訴  人  臺灣臺南地方法院檢察署檢察官
被      告  乙○○
上列被告恐嚇取財等案件，經檢察官聲請簡易判決處刑（97年度
偵字第18078號、97年度偵緝字第1545號），經本院受理後，認
為不宜以簡易判決處刑，改依通常程序審理，判決如下：
    主  文
乙○○意圖為自己不法之所有，以詐術使人將本人之物交付，累
犯，處有期徒刑參月。又幫助意圖為自己不法之所有，以恐嚇使
人將本人之物交付，累犯，處有期徒刑柒月。應執行有期徒刑玖
月。其餘被訴詐欺取財部份無罪。
    事  實
一、乙○○前因違反毒品危害防制條例，經本院於民國92年12月
    15日以92年度訴字第1068號判處應執行有期徒刑11月，並因
    妨害公務案件，經本院於92年12月25日以92年度南簡字第13
    54號判處拘役50日確定，嗣經分別減刑，而於97年1月9日接
    續執行完畢。
二、乙○○仍不知悔改，明知犯罪集團專門收集人頭帳戶用以犯
    罪，若將銀行帳戶存摺及金融卡出售、出租或提供他人使用
    ，可能因此供不法詐騙份子用以恐嚇他人將款項匯入後，再
    加以提領之用，並能預見可能因而幫助他人從事恐嚇取財犯
    罪，竟不違背其本意，仍基於幫助他人恐嚇取財之不確定故
    意，意圖為自己不法所有，於97年4月，結識某犯罪集團成
    員「阿豐」之成年男子後，依「阿豐」之要求代為收集帳戶
    ，於97年4月22日在台南市灣裡萬年殿前將其友人丁○○約
    出見面，而取得丁○○所有中華郵政股份有限公司灣裡郵局
    （下稱灣裡郵局）帳號為：000000 0-0000000號帳戶之存摺
    、提款卡、密碼；另意圖為自己不法所有，於97年4月27日
    ，在台南市○○○街附近，向友人吳佳文佯稱其家人要匯生
    活費，伊沒有郵局帳戶云云，致吳佳文陷於錯誤而交付其所
    有之中華郵政股份有限公司開元路郵局（下稱開元路郵局）
    0000000-00 00000號帳戶之存摺、提款卡及密碼等物。
三、乙○○得手後，旋基於前開幫助之故意，以新台幣（下同）
    2500元及8000元之代價，將上開2帳戶交予「阿豐」及其所
    屬恐嚇犯罪集團，嗣該犯罪集團成員分別於：（一）97年4
    月28日撥電話予丙○○恫稱：渠被竊之車牌號碼9372-JF號
    自用小貨車，現在在其集團手上，如要贖回必須給付金錢等
    語，惟因該電話無顯示號碼，丙○○尚存有疑慮，並未依其
    指示匯款入上開吳佳文所有之上開開元路郵局帳戶；（二）
    97年5月2日撥電話予被害人沈豐博恫稱：渠被竊之車牌號碼
    595-HA號自用大貨車，現在在集團手上，如要贖回必須給付
    金錢等語，致沈豐博害怕該車輛車遭到解體，而心生畏懼，
    乃於同日匯款3000元至上開丁○○所有之灣裡郵局帳戶內。
四、案經臺南市警察局第二分局、第六分局報告由臺灣臺南地檢
    署檢察官偵查起訴。
    理  由
壹、有罪部分
一、程序方面：本件公訴人所提出之各項證據資料及方法，業經
    本院於98年4月14日公開審理之始，經合議庭評議後當庭宣
    示均具有證據能力。
二、實體方面：
（一）前開犯罪事實，業經被告坦承不諱，核與證人即被害人吳
      佳文、丙○○、沈豐博於警詢中之指訴情節相符，而與證
      人丁○○證詞中就被告乙○○有取得丁○○帳戶的部份相
      符，並有受理詐騙帳戶通報警示簡便格式表、車輛協尋電
      腦輸入單各1紙、被害人提出之郵政國內匯款執據1紙、上
      開灣裡郵局、開元路郵局帳戶之開戶資料、查詢帳戶最近
      交易交易料各1份及扣案存摺1本附卷可稽，被告之犯行堪
      以認定。
（二）論罪科刑：
      核被告於97年4月22日以詐術向吳佳文詐取存摺、金融卡
      （含密碼）之行為，係構成刑法第339條第1項之詐欺取財
      罪；又被告以一行為，提供丁○○、吳佳文之上開灣裡郵
      局、開元路郵局存摺、金融卡（含密碼），幫助犯罪集團
      成員實行恐嚇取財犯行，而分別向丙○○恐嚇取財未遂、
      對沈豐博恐嚇取財既遂，係觸犯一個幫助恐嚇取財未遂、
      一個幫助恐嚇取財既遂罪，應依想像競合犯規定，從一重
      之幫助恐嚇取財既遂罪處斷，又被告所犯上開詐欺取財罪
      及幫助恐嚇取財罪，其犯意個別，行為有異，應予分論併
      罰。又被告曾受有期徒刑之宣告，甫於97年1月9日執行完
      畢，此有台灣高等法院被告前案紀錄表在卷可參，其於執
      行完畢5年內故意再犯本2件有期徒刑以上之罪，均為累犯
      ，均應依刑法第47條第1項之規定，加重其刑。爰審酌被
      告之前科素行、犯罪動機、目的及方法，並參酌被害人所
      受損害金額非鉅，及犯後坦承犯行之態度等一切情狀，分
      別量處主文所示之刑，並定應執行刑，以資儆懲。
貳、無罪部分
一、公訴意旨另以：乙○○於97年4月22日在台南市灣裡萬年殿
    前向其友人丁○○佯稱其家人要匯生活費，伊沒有郵局帳戶
    云云，致丁○○陷於錯誤而交付其所有中華郵政股份有限公
    司灣裡郵局帳號為：0000000-0000000號帳戶，因認被告該
    部分亦涉犯刑法第339條第1項詐欺取財罪嫌。
二、按犯罪事實應依證據認定之，無證據不得認定犯罪事實；另
    不能證明被告犯罪者，應諭知無罪之判決，刑事訴訟法第15
    4條第2項、第301條分別定有明文。又刑事訴訟法上所謂認
    定犯罪事實之證據，係指足以認定被告確有犯罪行為之積極
    證據而言，該項證據自須適合於被告犯罪事實之認定，始得
    採為斷罪資料；而認定不利於被告之事實，須依積極證據，
    苟積極證據不足為不利於被告事實之認定時，即應為有利於
    被告之認定，更不必有何有利之證據。且刑事訴訟上證明之
    資料，無論其為直接或間接證據，均須達於通常一般之人均
    不致有所懷疑，而得確信其為真實之程度，始得據為有罪之
    認定，若其關於被告是否犯罪之證明未能達此程度，而有合
    理懷疑之存在，致使無從形成有罪之確信，根據無罪推定原
    則，即應為被告無罪判決之諭知（最高法院30年度上字第81
    6 號、76年度臺上字第4986號、92年度臺上字第128號判例
    要旨參照）。再告訴人之告訴，本以使被告受刑事追訴為目
    的，故其陳述是否與事實相符，自應調查其他證據，以資審
    認，苟其所為攻擊之詞，尚有瑕疵，則在此瑕疵未予究明以
    前，即不能遽採為斷罪之基礎（最高法院69年度台上字第
    1531 號判決參照）。至被害人之陳述，固得採為認定犯罪
    事實之證據資料，然而其為訴訟上之證明，仍應調查其他補
    強證據，以證明其陳述確有相當之真實性，而為通常一般人
    均不致有所懷疑，始得據為有罪之認定（最高法院83年度台
    上字第3411號號判決意旨參照）。
三、訊據被告雖坦承前開有罪部分之犯罪事實，惟堅詞否認有施
    用詐術騙取丁○○灣裡郵局帳戶資料，辯稱：丁○○事先就
    知悉其上開帳戶要交給「阿豐」之人使用，帳戶資料係經由
    丁○○同意而交付，伊並未詐騙丁○○等語。
四、本件檢察官認被告涉犯上開詐欺取財犯嫌，無非以丁○○上
    開中華郵政股份有限公司灣裡郵局帳戶資料及證人即被害人
    丁○○於警詢及偵查中之證述為其論據。經查：
（一）證人即被害人丁○○於警詢時原係供稱「我所有之灣裡郵
      局存摺、提款卡等物品已經遺失了..... 我約於97年5月2
      日9時30分，騎乘機車前往成大醫院服用美沙硐時，將機
      車置於成大醫院停車場，至9時45分服完美沙硐後前往停
      車場欲騎車返家時，就發現機車前置物箱已遭人打開，我
      一看才知道我的郵局存摺及提款卡已遭竊。」、「我怕提
      款卡密碼忘記，所以將密碼寫在存摺後面。」（警卷第2
      、3頁），嗣後於偵查中則改稱：「（灣裡郵局帳號為000
      00000000000帳戶在何處？）97年4月22日下午二時在灣裡
      萬年殿被一個朋友乙○○借走的。」、「（他跟你借的原
      因？）他說她母親要匯錢給他。」、「（乙○○為何不自
      己去請帳戶？）我當時沒有想那麼多，我服刑長達12 年
      ，才剛出監一年多。」（97年度核交字第2885號卷第3頁
      ）。由上開證述互核觀之，證人即被害人丁○○於警詢伊
      始係明確證述帳戶遺失，於偵訊中經以被告身分時受詢問
      時始改稱帳戶係遭被告詐取，其前後陳述明顯不一，顯有
      重大瑕疵。
（二）又證人即被害人丁○○經檢察官聲請詰問，雖到院證述「
      「（你何時地將上開存摺、提款卡、密碼交給乙○○？）
      確切時間我記不起來，大約是去年四月中旬，在灣裡大廟
      的萬年殿交給乙○○，提款卡的密碼我跟乙○○說，乙○○說怕忘記，叫我用簽字筆寫下來，我沒有簽字筆，還跟
      廟公借用簽字筆寫密碼。」、「（你為何要將上開帳戶之
      提款卡、帳戶交給乙○○？）因為我們以前在服刑的時候
      ，感情都很好，我先出監，乙○○比較晚出來，乙○○說
      他家在台北，他來臺南玩，有一天他打電話給我，說要跟
      我借用提款卡和郵局的帳號，說他媽媽要匯錢給他，他沒
      有郵局的帳號，本來我不願意借給他，他打好幾通電話跟
      我說，我才答應，他本來說隔天就要還我，但是後來就沒
      有消息。」、「（乙○○的母親要匯錢給他，為何不用他
      自己的帳戶，要跟你借用帳戶？）我不知道。」、「（你
      後來是否有打電話跟乙○○要回你的帳戶？）我有打他的
      手機給他，他好像沒有接電話，都轉入語音信箱？」等語
      ，惟其上開證述經被告質以「在同時，你跟我有電話聯絡
      ，說要停止使用，你說好停止就停止，掛失就好了，我朋
      友打電話問我，為何不能用了，裡面有人有匯錢進去，我
      有打電話給你，跟你說有人匯錢進去，你說要重新辦存摺
      出來，可以領錢出來，是否如此？」等語時，雖陳稱上開
      所質均係被告所編出來，然證人丁○○於偵查中原亦陳稱
      自97年4月22日起均聯絡不上被告，惟經檢察事務官提示
      通聯紀錄訊問，則又改口稱：「（問：你說你自97年4月
      22 日即聯絡不上乙○○，為何在97年4月23日你還有跟他
      密切聯繫？）這期間我是有打給他，但他都告訴我電話可
      能被監聽，他會再另外打電話給我」等語（同上核交偵卷
      第40、41頁），由此足見，證人丁○○與被告確有電話連
      絡，被告所述與上開資料所示，顯較符合，證人所證與事
      實則明顯不符，足見證人所證顯係多有迴避，再參以被告
      於審理中供稱：「... 丁○○禮拜六日將帳戶交給別人，
      禮拜三他就打電話跟我聯絡，說他不要租了，我說可以，
      他可以去掛失... 我是按照阿豐跟我說的，跟丁○○說叫
      他去警局說他是把東西放在摩托車上遺失的，偵查庭的時
      候，丁○○又改變他的證詞，丁○○會害怕，我跟他說照
      實說沒有關係。」等語，證人改變供詞前所述內容核與被
      告所稱教證人丁○○的說詞大致相符，證人上開證詞之可
      信性亦非無疑，是證人丁○○是否確係遭被告詐騙而交付
      其帳戶，確堪質疑，此外並無其他證據足以證明被告確有
      詐取帳戶之行為，是對於被告之取得丁○○之帳戶是否係
      施以詐術取得尚存有合理懷疑。
（三）綜衡上情，證人即被害人丁○○之證述，顯有瑕疵，且尚
      乏其他具體事證得佐認以憑信為真實，復查無其他積極證
      據足以使通常一般之人，均得確信被告乙○○有施以詐術
      使丁○○陷於錯誤而取得帳戶之行為，是被告乙○○被訴
      此部分犯罪即屬不能證明，自應就此部分為被告無罪之諭
      知。
據上論斷，應依刑事訴訟法第299條第1項前段、第301條第1項，
刑法第339條第1項、第346條第1項、第3項、第30條、第55條、
第47條第1項、第51條第5款，判決如主文。
本案經檢察官甲○○到庭執行職務
中    華    民    國    98    年     4    月     28   日
              刑事第二庭    審判長法官  蘇義洲
                                  法官  朱中和
                                  法官  童來好
以上正本證明與原本無異。
如不服本判決應於收受本判後10日內向本院提出上訴書狀，並應
敘述具體理由。如未敘述上訴理由者，應於上訴期間屆滿後20日
內向本院補提理由書狀（均須按他造當事人之人數附繕本）「切
勿逕送上級法院」。
                                書記官  曾國華
中    華    民    國    98    年    4    月     28    日
附錄本案論罪科刑法條全文
中華民國刑法第339條
意圖為自己或第三人不法之所有，以詐術使人將本人或第三人之
物交付者，處5年以下有期徒刑、拘役或科或併科1千元以下罰金
。
以前項方法得財產上不法之利益或使第三人得之者，亦同。
前二項之未遂犯罰之。
中華民國刑法第346條
意圖為自己或第三人不法之所有，以恐嚇使人將本人或第三人之
物交付者，處6月以上5年以下有期徒刑，得併科1千元以下罰金
。
以前項方法得財產上不法之利益，或使第三人得之者，亦同。
前二項之未遂犯罰之。


司法院資訊處製作；財團法人民間司法改革基金會備份。
